【裁判字號】    97,破抗,4
【裁判日期】    970331
【裁判案由】    破產宣告
【裁判全文】
臺灣高等法院民事裁定                   97年度破抗字第4號
    抗  告  人  甲○○
    代  理  人  黃忠律師
上列抗告人因聲請破產宣告事件，對於中華民國96年12月11日台
灣台北地方法院96年度破更（二）字第17號裁定提起抗告，本院
裁定如下：
    主      文
原裁定廢棄，應由台灣台北地方法院更為裁定。
    理      由
一、本件抗告意旨略以：抗告人分別積欠台北市國稅局大安分局
    綜合所得稅新台幣（下同）335萬3,499元，合作金庫商業銀
    行股份有限公司1億6, 675萬632元，新榮資產管理股份有限
    公司1億538萬9,592元，林陳玉娥360萬元，林麗芬70萬元，
    林宏義258萬元，游淑香3萬7,000元，共2億7,905萬7,224元
    。而抗告人有現金60萬元，不動產約值81萬3,321元，計141
    萬4,763元，顯不能清償債務；惟扣除破產管理人之報酬後
    ，應尚有130萬餘元可供分配，爰向原法院聲請宣告破產。
    但原法院竟以抗告人之資產不足清償應優先受償之稅捐債務
    ，並無宣告破產實益，而裁定駁回抗告人之聲請，顯有違誤
    ，爰提起本件抗告，求予廢棄原裁定等語。
二、按破產，對債務人不能清償債務者，宣告之，破產法第57條
    定有明文。而法院就破產之聲請，應依職權為必要之調查，
    倘債務人確係毫無財產可構成破產財團，或債務人之財產不
    敷清償破產財團之費用及財團之債務，無從依破產程序清理
    其債務時，始得以無宣告破產之實益，裁定駁回聲請（破產
    法第148條規定、司法院院字第1505號解釋意旨參照），亦
    即債務人之財產如足敷清償破產財團之費用及財團之債務，
    即應宣告破產。次按破產制度兼具債權人平等受償及債務人
    經濟更生之功能，且稅捐稽徵法第6條第1項規定稅捐之徵收
    ，優先於普通債權，係相對於其他普通債權而言，又依破產
    法第112條規定，亦僅先於他債權而受清償而已；是納稅義
    務人受破產之宣告時，所負有之稅捐債務，依破產法第103
    條第4款規定之反面解釋，仍屬於破產債權（司法院院解字
    第3578、4023號解釋參照）。又依破產法第97條規定，稅捐
    債權受破產財團之清償次序，仍在財團費用及財團債務之後
    ；從而債務人之財產，若已足供清償破產財團費用及財團債
    務，即應認有宣告破產之實益，至於破產債權是否得受清償
    ，即非所問。
三、經查本件前經本院以原法院未予詳查審認抗告人之債務為若
    干、財產狀況如何、以及得否清償破產財團費用及財團債務
    為由，予以廢棄發回。乃原法院既已查明抗告人之資產共計
    141萬4,763元，財團費用及財團債務約為5萬元，但稅捐債
    務高達335萬3,499元，即以抗告人之財產優先支付財團費用
    及財團債務約為5萬元後，尚不足以清償稅捐債務，並無宣
    告破產實益為由，予以駁回，即有未合。又破產事件倘經准
    許，所應進行之程序應由原法院為之，是抗告意旨指摘原裁
    定不當，求予廢棄，為有理由，應由本院將原裁定廢棄，發
    回原法院更為適法處理。爰裁定如主文。
中    華    民    國    97    年    3     月    31    日
                  民事第七庭
                        審判長法  官  鄭三源
                              法  官  王聖惠
                              法  官  邱  琦
正本係照原本作成。
不得抗告。
中    華    民    國    97    年    4     月    2     日
                              書記官  廖艷莉


司法院資訊處製作；財團法人民間司法改革基金會備份。
